【裁判字號】    92,上易,2889
【裁判日期】    921111
【裁判案由】    竊盜
【裁判全文】
臺灣高等法院刑事判決                          九十二年度上易字第二八八九號
    上  訴  人  臺灣板橋地方法院檢察署檢察官
    上  訴  人
    即  被  告  丙○○
右上訴人因被告竊盜案件，不服臺灣板橋地方法院九十二年度易字第一六三五號，中
華民國九十二年八月二十一日第一審判決（起訴案號：臺灣板橋地方法院檢察署九十
二年度偵字第八四九二號）及移送併辦（同署九十二年度偵字第四七一八號、九十二
年度偵字第一七八五五號、九十二年度偵字第一○一八二號、九十二年度偵字第一五
七六三號），提起上訴，本院判決如左：
    主    文
上訴駁回。
    事    實
一、丙○○基於意圖為自己不法所有之概括犯意，於民國九十二年四月二十日三時三
    十分許，行經臺北縣中和市○○路清穗公園活動中心，發現該活動中心外面置放
    有一包塑膠袋，內裝有該活動中心所有為清穗里里長乙○○掌管持有之鋁門窗鋁
    條二十五枝（為不詳年籍姓名之人先將該活動中心玻璃打破後再以拆卸鋁門窗方
    式竊取鋁門窗鋁條二十五枝後，置放在塑膠袋內），即予竊取，得手後欲離開之
    際，為巡邏員警於當日三時五十分許當場查獲。復承前概括犯意，於同年五月十
    四日十三時五十分許進入陸軍後勤學校土城分校中正堂內，先於現場以所有之意
    思，撿拾不詳之人棄置之十字螺絲起子、開口扳手各一支，再持該客觀上足以對
    人之生命、身體、安全構成威脅，具有危險性之兇器螺絲起子、開口扳手，接續
    以拆卸鋁門窗方式竊取鋁製門窗條二十二片，得手後欲離開之際，復為巡邏員警
    於當場查獲。
二、案經乙○○訴由臺北縣政府警察局中和分局及台北縣政府警察局土城分局報告台
    灣板橋地方法院檢察署檢察官偵查起訴。
    理    由
一、右揭犯罪事實，業據上訴人即被告丙○○於檢察官訊問及原審審理時均坦承不諱
    （見偵查卷第八四九二號第二十三頁背面、偵查卷第一○一八二號卷第二十一頁
    背面、第二十二頁、原審卷第二十二頁、第一三四頁、第一三五頁），核與告訴
    人乙○○、證人甲○○指述情節相符，並有台北縣政府警察局贓物認領保管單一
    紙、犯罪現場圖一紙及現場查獲照片十幀及台北縣政府警察局贓物領據一紙、自
    願搜索同意書、扣案之十字螺絲起子乙支、開口扳手乙支可稽，足認被告前揭自
    白與事實相符，堪予採信，本件事證明確，被告犯行洵堪認定，自應依法論科。
    至被告雖自承前揭螺絲起子及扳手是現場偷到的等情（見原審卷第一三五頁），
    惟被告自稱竊取之前揭工具係在業已搬遷一空之廢棄學校營區內，除得認定被告
    係以所有之意思取得外，無從認定係有主之物，或屬於證人甲○○所管領之物，
    難謂非被告認知之誤解，以最有利於被告之認定，應認為係他人棄置之物，是此
    部分僅有被告自白，檢察官既未起訴被告有此部分竊盜犯行，亦未舉證論述，尚
    無從認定被告有此部分犯行，附此敘明。
二、被告徒手竊取清穗里里長乙○○掌管持有之鋁門窗鋁條二十五支，核其所為係犯
    刑法第三百二十條第一項竊盜罪，又按刑法第三百二十一條第一項第三款之攜帶
    兇器竊盜罪，係以行為人攜帶兇器竊盜為其加重條件，此所謂兇器，其種類並無
    限制，凡客觀上足對人之生命、身體、安全構成威脅，具有危險性之兇器均屬之
    ，且祇須行竊時攜帶此種具有危險性之兇器為已足，並不以攜帶之初有行兇之意
    圖為必要（最高法院七十九年度臺上字第五二五三號判例參照），被告於前揭時
    地撿拾並持十字螺絲起子及開口扳手拆卸鋁門窗竊取鋁製門條二十二支，該十字
    螺絲起子及開口扳手在客觀上依社會一般觀念，用之攻擊他人，足以使人生命身
    體安全發生危險之虞，應屬凶器，核其所為係犯刑法第三百二十一條第一項第三
    款之加重竊盜罪。其先後犯行，時間緊接，所犯係犯罪構成要件相同之罪，顯係
    基於概括犯意為之，為連續犯，應依刑法第五十六條規定，依刑法第三百二十一
    條第一項第三款攜帶凶器加重竊盜罪論以一罪，並加重其刑。被告前揭於陸軍後
    勤學校土城分校之竊盜犯行，雖未據起訴，然與本件起訴之案件，具有連續犯之
    裁判上一罪關係，本院即應併予審酌，附此敘明。
三、就檢察官上訴意旨指稱：被告丙○○夥同李錦惠意圖為自己不法之所有，於民國
    九十二年二月二十五日十八時三十分許之夜間時分，攜帶客觀上具有危險性，可
    為凶器之美工刀及鐵撬各一支，擅自進入台北縣新莊市○○○路一七五號「何泰
    鋼模有限公司」之工廠內，竊取鋁門窗鋁條五十條及電壓電纜二百尺，因拆卸發
    出聲響為鄰居張瑩煌發現告知何泰鋼模公司之廠長丁○○經報警，為警於當日夜
    間十八時五十分許當場查獲，並扣得其二人所有、供本次犯罪所用之美工刀及鐵
    撬各一支，因認被告此部分所為亦係涉犯竊盜罪，且與本案部分有連續犯之裁判
    上一罪關係云云。惟查：(1)訊據被告堅決否認有何此部份竊盜犯行，辯稱：「工
    具並不是我的，我也不知道是何人的」，「鋁條不是我偷的。我只是在那邊休息
    而已」，「不是我偷的。因為我之前在那兩件都是一包的，沒有兩包的。因為我
    都是裝一個袋子」，「係另有他人行竊、現場並無搬運之交通工具」（見原審卷
    第一一二頁、第一一三頁），前揭論罪科刑部分是「因為在九十二年四月份開始
    找不到工作，所以才連續竊盜」等語（見原審卷第一三七頁）。(2)檢察官僅以被
    告於同年四月份之後有竊取鋁窗鋁條經警查獲之犯行，及被告自稱認識檢察官所
    指同案共犯李錦惠之男友楊為球，而認為被告與李錦惠進入被查獲地點睡覺之辯
    詞並無可採，進而認定被告犯嫌。惟被告與楊為球認識，與是否與李錦惠相識並
    共同行竊乙節，尚非必然，而證人即查獲被告之警員蘇菘維證稱發現被告之地點
    與查獲之贓、證物尚有一段距離，且並無查獲任何交通工具等情（見原審卷第七
    十九頁、第八十三頁、第八十四頁），另依證人張瑩煌及被害人丁○○之證詞，
    亦無從排除尚有他人行竊，先自行離去或逃離之可能性，況扣案所謂行竊工具美
    工刀一把，經原審當庭勘驗結果，刀刃已然折斷，剩餘刃長僅八公釐，且折斷面
    已然生鏽，顯然折斷已久（見原審卷第一二一頁、第一二二頁），是被告於原審
    堅稱：「沒有交通工具，如何搬運那些東西，且鐵撬生銹及美工刀也非常細小，
    我們要犯案，也不可能帶這種工具行竊」等語（見原審卷第七十九頁），亦非無
    據。是此，尚難認為係用以拆卸鋁窗或電纜線之竊盜工具，無從僅執被告於工廠
    內經警發現時，附近有鋁條及工具乙節，即遽認定係被告行竊。(3)又檢察官所指
    共犯李錦惠於另案亦經判決無罪，此有原審九十二年易字第一六九Ｏ號刑事判決
    影本，及其本院九十二年上易字第二四○八號卷上訴駁回，無罪確定附卷可稽。
    (4)綜上所述，依檢察官所舉證據，仍不能證明被告犯罪。
四、原審認被告罪證明確，適用刑法第三百二十一條第一項第三款、第五十六條、第
    三十八條第一項第二款。並審酌被告前有違反麻醉藥品管理條例、施用毒品、賭
    博等多項前科，雖未構成累犯，惟已足認其不務正業、素行不佳，竟連續為前揭
    竊盜犯行，對被害人造成財產損失，應予非難，兼衡其竊盜所得財物價值不高，
    對被害人造成之損失及精神壓力尚非甚鉅，及犯後見事證已明，尚知坦認犯行等
    一切情狀等一切情狀，量處有期徒刑拾月。扣案之十字螺絲起子壹支、開口扳手
    壹支，均沒收。經核其認事用法，均無不合，量刑亦稱妥適，被告上訴指稱原判
    決量刑過重，與公訴人上訴就原審併辦部分認亦成立連續犯，而指摘原判決不當
    ，均無理由，應予駁回。
五、另台灣板橋地方法院檢察署九十二年度偵字第一五七六三號移送本院併辦略以：
    被告丙○○意圖為自己不法之所有，於民國九十二年五月三日上午八時許，在台
    北縣土城市○○路五十五巷二號工業大樓內，徒手竊取告訴人林雲騰所保管之工
    業大樓鋁門窗約四百片，案經證人吳炳芳發現被告所騎乘重機車ＢＶＳ─３７０
    號將該鋁門窗載走，暗中記下該車號，訴警偵辦，並經警查循線查獲而涉有刑法
    第三百二十條第一項竊盜罪嫌，且與本案部分有連續犯之裁判上一罪關係云云。
    惟查：(1)被告矢口否認有何此部份竊盜犯行，辯稱：「ＢＶＳ─３７０是我機車
    ，但二月份在深坑出車禍，深坑派出所有做紀錄，被一台小貨車撞到，已不能騎
    ，我放在土城國際路那邊，車子沒去修，且車禍後，車子也沒再騎了」、「機車
    停在以前我租的房子地方，我還沒有被關時，大牌已不見了，沒去報案，因警察
    說報案要證件，證件已被扣了，這地點鋁門窗不是我偷的」等語（見偵查卷第四
    十三頁）。(2)本件竊案固由告訴人即管理工業大樓總務林雲騰指稱：「大樓鋁門
    窗陸續被偷，掉了多少片沒有計算，但請人家來估算至少一百五十萬」、「（案
    發地點（即該工業大樓）有無派人看守？）沒有，我們租給元復醫院，但他們執
    照還沒有申請下來」等語（見偵查卷第四十六頁），然告訴人所稱之竊偷者是誰
    ？仍應論究。(3)再者，證人吳炳芳所稱：「我家住附近，停車在工業大樓旁，我
    早上要去上班，看見工業大樓旁之圍籬下有一整排之縫隙約五、六十公分高，我
    看見一個人從卷附照片鐵門下之縫隙把鋁門窗弄出，全身都髒髒的，我只看見一
    個人，我和他距離約五公尺左右，當時約早上八點，我沒有看清楚他的臉，我只
    記下他的機車號碼ＢＶＳ─３７０，沒有看他的人，他拿鋁門窗時朝下，我從旁
    邊走過，只記得他機車號碼，．．．．」、「（小偷有何特徵？）記不得，我沒
    仔細看，但我確定車牌這台機車舊舊的，還可以騎」等語（見偵查卷第四十五頁
    背面、第四十六頁背面），然證人吳炳芳既無看到犯罪嫌疑人之臉部或其特徵，
    遽率以機車車號即推定被告所為，殊嫌率斷，其車號有無記錯，亦非無疑。又無
    扣案之贓物（如鋁門窗或鏍絲起子等作案工具）以供佐證，僅以證人吳炳芳之片
    面指述，無從作為告有罪之依據。(4)至於被告固於警訊時固坦承有偷二十支鋁門
    窗，然既經其於檢察官訊問及本院審理均否認偷竊（見偵查卷第四十頁背面、第
    四十三頁、本院卷九十二年十月二十八日審判筆錄），被告於警訊之供述，自無
    證據能力，況且，被告所稱偷二十支鋁門窗，亦與本件告訴人林雲騰於警訊所稱
    係失竊四百支鋁門窗數目亦迥然不同，其等均無從作為被告不利之證據，至為灼
    然。(5)綜上所述，檢察官所提出之證據不足以證明被告確有前開竊盜犯行，此外
    ，又查無其他積極證據有足以證明被告確有上開移送併辦部分之犯行，仍屬不能
    證明被告犯罪，此移送併辦部分與本院前開論罪科刑部分，並無連續犯裁判上一
    罪關係，應退回檢察官另行偵辦。附此敘明。
據上論斷，應依刑事訴訟法第三百六十八條，判決如主文。
本案經檢察官劉斐玲到庭執行職務。
中      華      民      國    九十二    年     十一     月     十一     日
                              臺灣高等法院刑事第十五庭
                                  審判長法  官  房  阿  生
                                        法  官  雷  元  結
                                        法  官  蔡  光  治
右正本證明與原本無異。
不得上訴。
                                        書記官  王  才  生
中      華      民      國    九十二    年     十一     月     十三     日
附錄：本案論罪科刑法條全文
刑法第三百二十一條
犯竊盜罪而有左列情形之一者，處六月以上、五年以下有期徒刑：
一  於夜間侵入住宅或有人居住之建築物、船艦或隱匿其內而犯之者。
二  毀越門扇、牆垣或其他安全設備而犯之者。
三  攜帶兇器而犯之者。
四  結夥三人以上而犯之者。
五  乘火災、水災或其他災害之際而犯之者。
六  在車站或埠頭而犯之者。
前項之未遂犯罰之。


司法院資訊處製作；財團法人民間司法改革基金會備份。
